最高法院刑事判決　　　　　　　九十四年度台上字第四０八號
　　上　訴　人　台灣高等法院高雄分院檢察署檢察官
　　被　　　告　甲○○
　　　　　　　　　　　　弄47.
上列上訴人因被告業務過失致人於死案件，不服台灣高等法院高
雄分院中華民國九十一年三月十三日第二審判決（九十年度上訴
字第一八一四號，起訴案號：台灣高雄地方法院檢察署八十九年
度偵字第一四四三五號），提起上訴，本院判決如下：
    主  文
原判決撤銷，發回台灣高等法院高雄分院。
    理  由
本件原判決以公訴意旨略稱：被告甲○○係南協電業工程有限公
司負責人，為從事業務之人，明知雇主僱用勞工從事工作時，應
有符合標準之必要安全衛生設備，以防止發生危險。民國八十九
年五月十一日下午四時四十分許，甲○○僱用之勞工邱錦蘭在高
雄縣湖內鄉○○路海文高幹二三號旁，從事電線桿換裝工作時，
甲○○應注意防止有墜落、崩塌之虞之作業場所所引起之危害，
詎其竟疏未注意，致邱錦蘭登桿作業完畢下桿時，因桿基土質鬆
動，造成電線桿傾倒後，將邱錦蘭壓在地上，致邱錦蘭因而受有
顱內出血，延至同日下午五時二分許不治死亡，因認被告涉犯有
刑法第二百七十六第二項業務過失致死罪、勞工安全衛生法第三
十一條第一項之罪嫌云云。惟經審理結果，認為不能證明被告犯
罪，因而維持第一審諭知被告甲○○無罪之判決，駁回檢察官在
第二審之上訴，固非無見。
惟查：（一）證據之取捨與事實之認定，固為事實審法院之職權
，惟如調查所得之證據，就待證事實之內容不相一致時，仍應依
經驗法則、論理法則定其取捨，並於判決理由內詳予說明其所得
心證之理由，方足為事實認定之依據。原判決理由六雖說明：本
件電線桿之長度為十二公尺，其埋設深度為二公尺，已據被告及
證人胡仁義陳明在卷，又該施工地點之土質依照片所示及被告所
陳，係屬一般之土質，是本件電線桿遷移埋設之深度符合規定等
旨。惟應栽入之電線桿長度十二公尺時，其埋設之深度，於普通
土質固為一點八公尺，軟弱土質則係二點一公尺，有中華民國電
力配電外線協會九十年八月二十三日（九０）中配協業字第０四
一號函所附之「電桿栽入地中之深度」規範表在卷可按（見第一
審卷第四十、四十一頁），再被告於警詢時供稱：「當地為魚塭
回填，故土質鬆軟……」（見警卷第一頁背面）；且證人許宗義
於檢察官偵查時證以：「（何以電線桿會倒下？）可能土質較鬆
軟」，證人胡仁義亦證謂：「（電線桿埋多深？）一米八」、「
（電線桿何以會傾倒？）塭田土質較鬆」各等語（見八十九年度
相字第七六七號卷第十三頁），果證人許宗義、胡仁義及被告所
供無訛，本件電線桿之基地係由魚塭回填，並非一般之土質，而
係鬆軟土質，依前開「電桿栽入地中之深度」規範表規定，其埋
設之深度，應為二點一公尺，而非一點八公尺，該電線桿埋設之
深度如僅為一點八公尺時，應已違反前開規定，原判決就上開不
同之陳述，未於理由內詳予說明，何以取信其一，摒棄其餘之心
證理由，已有判決理由不備之違誤。（二）客觀上為法院認定事
實及適用法律之基礎之證據雖已調查，而其內容未明瞭者，即與
未經調查無異，如遽行判決，仍屬應於審判期日調查之證據而未
予調查。原判決理由五之(二)又說明：被害人邱錦蘭於本件工程施
工前，業經領班提醒注意安全，且於施工時，身上綁有安全帶、
輔助帶，頭戴安全帽，以防止有墜落之危險，電線桿之埋設亦足
達防止電線桿有崩塌之危害，故被告於本件施工過程中，對於該
工程一般所可能會引起之墜落、崩塌等危害之預防，於施工前、
施工中應均已盡其防止之注意義務等旨。惟被告於警詢時供陳：
「（問：依你看此件事故為何會發生電線桿傾倒而壓死施工的人
員？）依我看來，因當地為魚塭回填，故土質鬆軟，再加上變壓
器的重量過重，導致電線桿傾倒，造成此一件意外事故」、「…
…依照公司規定，土質鬆軟之地，於電線桿架設後，不可再裝設
附屬設備，要等線路裝設完畢才可裝設，在現場工作的員工違反
此項工作程序，故造成此件意外事故」各等語（見警卷第一頁背
面），如被告所供屬實，本件電線桿倒塌之原因，除該基地鬆軟
外，是否亦肇因於電線桿架設後，未待線路裝設完畢，即先行裝
置變壓器等之附屬設備，致該立於鬆軟基地之電線桿負荷過重，
而於被害人邱錦蘭踩滑時，電線桿因該拉扯力量而傾倒？又本件
電線桿如曾依規定之深度埋設，亦未於架桿後即裝置變壓器時，
有無可能僅因被害人邱錦蘭踩滑之拉扯力量即傾倒？能否僅因被
害人邱錦蘭於施工時，身上已綁有安全帶、輔助帶，且頭戴安全
帽，即認被告於本件施工過程中，對於該工程一般所可能會引起
崩塌之危害之預防，已盡其防止之注意義務？均尚非無疑，原審
未詳查究明，遽憑證人胡仁義及許宗義之證述，即為被告有利之
認定，亦嫌速斷。上訴意旨執以指摘，為有理由，應認原判決有
撤銷發回之原因。
據上論結，應依刑事訴訟法第三百九十七條、第四百零一條，判
決如主文。
中　　華　　民　　國　九十四　年　　一　　月　二十一  日
                      最高法院刑事第九庭
                          審判長法官  林　增　福
                                法官  邵　燕　玲
                                法官  張　清　埤
                                法官  陳　世　雄
                                法官  陳　朱　貴
      本件正本證明與原本無異
                                      書  記  官
中　　華　　民　　國　九十四　年　　一　　月　二十八  日
                                                      Ｃ
